【裁判字號】    89,基簡,460
【裁判日期】    891107
【裁判案由】    給付會款
【裁判全文】
臺灣基隆地方法院宣示判決筆錄    八十九年度基簡字第四六○號
    原      告  乙○○
    被      告  甲○○
右當事人間八十九年度基簡字第四六０號給付會款事件，於中華民國八十九年十一月
七日下午四時零分在本院民事第九法庭公開宣示判決，出席職員如左：
                法      官  蔡  岱  霖
                法院書記官  范  育  誠
                通      譯  林  玉  梅
進行事件點呼後
朗讀案由兩造均未到
法官朗讀主文宣示判決，並諭知將判決主文、所裁判之訴訟標的及其理由要領，記載
於後：
    主    文
被告應給付原告新台幣壹拾捌萬捌仟伍佰柒拾元，及自八十九年十月十日起至清償日
止，按年息百分之五計算之利息。
原告其餘之訴駁回。
訴訟費用由被告負擔百分之八十六，餘由原告負擔。
本判決原告勝訴部分得假執行。
    事實及理由要領
甲、兩造聲明及陳述要旨：
一、原告部分：原告主張其參加以被告為會首、每期會款新台幣（下同）二萬元、會
    員連會首共四十六人，會期約定自民國八十七年十二月二十日起之合會一會份，
    原告為活會並按期繳納會款，詎被告竟自八十八年十月二十日後宣告倒會，被告
    自應返還原告前所繳納之會款共計二十二萬元，屢經催討均不償還，爰依合會之
    法律關係請求被告如數返還並加計法定遲延利息；提出合會會單一紙、應還會款
    計算書一紙、臺灣基隆地方法院檢察署檢察官八十九年度偵緝字第一○四號起訴
    書一份（以上均為影本）為證。
二、被告部分：被告自認因倒會有積欠原告會款之事實，惟抗辯其嗣後已償還每會份
    一萬一千四百三十元，原告亦同意酌情減收被告一會次會款即二萬元，並陳明因
    無力償還，願盡力分期返還予各會員，但原告不願接受等語。
乙、理由要領：
一、原告主張其參加被告為會首之系爭合會一會份，為活會而遭被告倒會，業經提出
    合會會單一紙、應還會款計算書一紙、臺灣基隆地方法院檢察署檢察官八十九年
    度偵緝字第一○四號起訴書一份為證，而為被告所自認其事實；又被告抗辯其已
    償還原告每會份一萬一千四百三十元，原告亦曾同意酌情減收被告一會次會款即
    二萬元之事實，亦為原告所自認，自均應信為真實。
二、依臺灣省民間合會習慣，合會係會首與會員間所訂立之契約，合會定期開標，以
    標金（即所謂會息）最高者為得標，會員得標時應付出標金，此項標金為未得標
    會員所應得之利益，會首倒會應認為有損害未得標會員（即活會會員）所應得利
    益之行為，對於未得標會員，除應給付原繳會款外，並應負給付標金之義務，最
    高法院六十三年台上字第一一五九號判例可資參照。被告為合會會首，與原告訂
    定有合會契約而不能完成會期即告倒會，原告依兩造間合會契約之法律關係，請
    求被告返還已繳之會款十八萬八千五百七十元（扣除已清償之每會份一萬一千四
    百三十元及原告同意減收之二萬元），為有理由，逾上開部分之請求，非有理由
    。
三、又按遲延之債務，以支付金錢為標的者，債權人得請求依法定利率計算之遲延利
    息；對於利息，無須支付遲延利息；應付利息之債務，其利率未經約定，亦無法
    律可據者，週年利率為百分之五；給付有確定期限者，債務人自期限屆滿時起，
    負遲延責任；給付無確定期限者，債務人於債權人得請求給付時，經其催告而未
    為給付，自受催告時起，負遲延責任，其經債權人起訴，或依督促程序送達支付
    命令者，與催告有同一之效力，民法第二百三十三條第一項前段、第二項、第二
    百零三條、第二百二十九條第一項、第二項分別定有明文。原告請求被告給付自
    起訴狀繕本送達被告之翌日即八十九年十月十日起至清償日止，按年息百分之五
    計算之遲延利息，為有理由，應予准許。
四、從而，原告請求被告給付十八萬八千五百七十元，及自起訴狀繕本送達被告之翌
    日即八十九年十月十日起至清償日止，按年息百分之五計算之法定遲延利息，為
    有理由，應予准許；逾上開部分之請求，為無理由，應予駁回。
五、本件係因合會之請求涉訟，被告受敗訴判決之部分，應依職權宣告假執行。
中      華      民      國    八十九    年     十一     月      七      日
~B臺灣基隆地方法院基隆簡易庭
~B        法院書記官  范育誠
~B        法      官  蔡岱霖
右正本證明與原本無異。
本筆錄正本之送達，與判決正本之送達，有同一效力。
對於本件判決如有不服，應於收受送達後二十日內向本院提出上訴書狀，上訴於本院
合議庭，並按他造當事人之人數附具繕本。
中      華      民      國    八十九    年     十一     月      九      日
~B        法院書記官  范育誠


司法院資訊處製作；財團法人民間司法改革基金會備份。
